【裁判字號】    89,交易,7
【裁判日期】    890721
【裁判案由】    過失傷害
【裁判全文】
台灣苗栗地方法院刑事判決                            八十九年度交易字第七號
    公  訴  人  臺灣苗栗地方法院檢察署檢察官
    被      告  甲○○
右列被告因過失傷害案件，經檢察官提起公訴（八十八年度偵字第四二四八號），本
院判決如左：
    主  文
甲○○因過失傷害人，處罰金參仟元，如易服勞役，以參佰元折算壹日。
    事  實
一、甲○○於民國八十八年六月十日五時四十分許，駕駛車號ＫＢ─五七六八號自用
    小客車，自苗栗縣苑裡鎮沿苗一三０甲線由西往東方向行駛於快車道，行經同路
    近龍德家商前一百公尺處，見對向車道由乙○○騎乘車號ＮＮＴ─六九０號機車
    欲往其車道切入，原應注意汽車行駛時，駕駛人應注意車前狀況，並隨時採取必
    要之安全措施，而當時之天候為晴，日間光線充足，路面乾燥，無缺陷，亦無障
    礙物，視距良好，並無不能注意之情事，竟疏於注意此一車前況狀，警戒前方，
    採取緊急煞車之必要安全措施，而僅將車身往慢車道閃避，適亦未注意汽車在雙
  向二車道行駛時，應在遵行車道內行駛；迴車前，應暫停並顯示燈光或手勢，看
    清無來往車輛始得迴車之乙○○騎乘機車冒然切入其車道，在苗一三０甲線龍德
    家商旁，甲○○自小客車左前車頭與乙○○機車發生碰撞，乙○○因而受有右側
    髖部多處外傷、骨盆骨折之傷害。事故發生後甲○○立即報警處理，並向尚不知
    肇事者為何人之警員承認其為肇事者及陳述肇事經過並接受裁判。
二、案經乙○○訴由苗栗縣警察局通霄分局移送苗栗地方法院檢察署檢察官偵查起訴
    。
    理    由
一、訊據被告甲○○固坦承有於前開時地駕車撞及乙○○之事實，惟否口否認有何過
    失傷害犯行，辯稱：有看見乙○○騎乘機車在對向車道駛來，但突然轉彎侵入伊
    車道，伊來不及煞車只好將車身往慢車道閃避，仍發生此事故云云。惟查，右揭
    事實，業據告訴人乙○○指述甚詳，並有道路交通事故調查報告表乙份、現場照
    片六幀及診斷證明書一紙在卷可稽。按汽車行駛時，駕駛人應注意車前狀況，並
    隨時採取必要之安全措施，道路交通安全規則第第九十四條第三項定有明文；又
    汽車司機有隨時警戒前方，預防危險發生之義務（最高法院三十八年台上字第十
    六號判例參照）。次按刑法過失傷害罪，祇以加害人之有過失為致傷害之一原因
    為已足，不因被害人亦有過失而影響於犯罪之成立，但得審酌各方過失程度，為
    量刑輕重之標準（院字第六三一解釋參酌）。則依被告自承在肇事地點前一百公
    尺處看見乙○○騎乘機車在對向車道駛來（參見本院八十九年七月十二日審理筆
    錄），其顯可預見乙○○將迴車而切入其車道甚明；而參照一般公路汽車煞車距
    離、行車速度對照表可知被告自白以時速四十至五十公里公里速度行駛，以其肉
    眼所見，加上反應距離，至多行駛十點四十公尺即可採煞車，至二四點五公尺即
    可使車身煞住，依當時之天候為晴，日間光線充足，路面乾燥，無缺陷，亦無障
    礙物，視距良好，有前開道路交通事故調查報告表可憑，被告當時在能預見告訴
    人將侵入其車道情況下，並無不能注意之情事，詎其應注意，並能注意，仍未注
    意此車前狀況，警戒前方，採取緊急煞車之必要安全措施，而僅將車身往慢車道
    閃避，致撞及亦未注意汽車在雙向二車道行駛時，應在遵行車道內行駛；汽車迴
    車前，應暫停並顯示燈光或手勢，看清無來往車輛始得迴車而仍冒然切入被告車
    道之乙○○，使乙○○受有右側髖部多處外傷、骨盆骨折之傷害，自有過失。卷
    附台灣省竹苗區車輛行車事故鑑定委員會及台灣省車輛行車事故覆議鑑定委員會
    之鑑定意見書，均認告訴人斜向橫越道路為肇事原因，被告在其車道內按遵行方
    向行駛無肇事因素，核與本院前述認定不符，其之認定尚難遽採。則被害人乙○
    ○係因被告撞及而倒地受傷，其間並有相當之因果關係，被告之罪証明確，應依
    法論科。
二、核被告甲○○所為，係犯刑法第二百八十四條第一項前段過失傷害罪。又查被告
    於肇事後犯罪未經發覺前，自動報警處理，並向至現場處理但尚不知肇事者為何
    人之警員承認為肇事者及陳述肇事經過並接受裁判之事實，有道路交通事故調查
    報告表附卷可稽，且為告訴人所不爭執，顯已合於刑法第六十二條前段自首規定
    之要件，爰依該規定減輕其刑。爰審酌被告之過失程度尚屬輕微、被害人乙○○
    迴車不當侵入對向車道之過失程度、其傷勢、被害人自承被告於肇事後立即將其
    送醫，並給付五仟元醫藥費及因被害人提出五十萬元高額賠償致未達成和解等一
    切情狀，量處如主文所示之刑，並諭知易服勞役之折算標準。
據上論斷，應依刑事訴訟法第二百九十九條第一項前段，刑法第二百八十四條第一項
前段、第四十二條、第六十二條前段，罰金罰鍰提高標準條例一條前段、第二條，判
決如主文。
本案經檢察官戴瑞麒到庭實行公訴。
中      華      民      國    八十九    年      七      月    二十一    日
                              臺灣苗栗地方法院刑事庭
                                      審判長法  官  巫  政  松
                                            法  官  張  珈  禎
                                            法  官  黃  賢  婷
右正本證明與原本無異。
如不服本判決，應於判決送達後十日內向本院提出上訴狀( 應附繕本 )，上訴於
臺灣高等法院台中分院。
                                            書記官  李  學  詩
中      華      民      國    八十九    年      七      月    二十一    日
附錄法條：
刑法第二百八十四條第一項
因過失傷害人者，處六月以下有期徒刑、拘役或五百元以下罰金，致重傷者，處一年
以下有期徒刑、拘役或五百元以下罰金。


司法院資訊處製作；財團法人民間司法改革基金會備份。
